【裁判字號】    90,上更(一),467
【裁判日期】    900629
【裁判案由】    毒品危害防制條例
【裁判全文】
臺灣高等法院刑事判決                            九十年度上更(一)字第四六七號
    上  訴  人
    即  被  告  甲○○
    選任辯護人  呂福元
右列上訴人因違反毒品危害防制條例案件，不服臺灣臺北地方法院八十九年度重訴字
第一一號，中華民國八十九年十二月八日第一審判決（起訴案號：臺灣臺北地方法院
檢察署八十九年度偵字第七五三二號），提起上訴，經判決後，由最高法院發回更審
，本院判決如左：
    主  文
原判決撤銷。
甲○○意圖販賣而持有第二級毒品，處有期徒刑柒年。
扣案之第二級毒品安非他命伍包（淨重共肆仟捌佰柒拾柒公克）均沒收銷毀之。
    事  實
一、甲○○明知安非他命係毒品危害防制條例所規定之第二級毒品，禁止製造、運輸
    、販賣、意圖販賣而持有、轉讓、非法施用及持有，竟為貪圖傭金報酬，同意代
    綽號「阿風」之成年男子販賣第二級毒品安非他命，而於八十九年四月十二日下
    午四時許，至高雄市○○路大樂賣場旁，與該綽號「阿風」之成年男子見面，並
    自「阿風」處取得一只黑色手提袋及一付車鑰匙，再依指示至另一車號不詳之白
    色自用小客車內取出淨重共達四千八百七十七公克之安非他命五包，將之放置於
    渠個人所駕駛之車號Ｂ八－五七三三號自用小客車內。本預計每公斤賣新台幣（
    下同）三十二萬元至三十三萬元，且於出售後，甲○○即有十至十五萬元之酬勞
    。惟同日下午五時許，甲○○駕車返回高雄市○○○路七○二號十四樓之三住處
    地下二樓停車場時，為法務部調查局臺北市調查處（下稱臺北市調查處）當場查
    獲，並扣得淨重合計四千八百七十七公克之安非他命五包。
二、案經臺北市調查處報請臺灣臺北地方法院檢察署檢察官偵查起訴。
    理  由
壹、認定犯罪事實所憑的證據和理由：
    一上訴人即被告甲○○自承綽號「阿風」之成年男子於右揭時地交給伊之第二級
      毒品安非他命，係要託伊代為販賣（見臺灣臺北地方法院檢察署八十九年偵字
      第七五三二號卷第四頁及其反面調查筆錄、同卷第十二頁反面八十九年四月十
      三日檢察官訊問筆錄、原審卷第五十頁）。
    二前開扣案白色結晶物五包經送鑑驗結果，均係甲基安非他命，合計淨重四八七
      七公克（包裝重六四．六八公克），平均純度八五．二八％，純質淨重四一五
      九．一一公克，亦有法務部調查局八十九年四月二十七日（八九）陸（一）字
      第八九一三○八一○號檢驗通知書在卷可稽（見偵查卷第三十六頁）。
貳、對於被告辯解之判斷：
    一被告甲○○雖辯稱：伊係線民，伊是為了配合辦案才依「阿風」之約前往，且
      伊於八十九年四月十一日下午五時許，曾向高雄航警局刑事組組長余政峰報備
      綽號「阿洲」之人欲販售安非他命，雖「阿風」前來伊住處接洽交付安非他命
      之事未事先報備，然「阿洲」於八十九年四月十一日與伊聯絡時，並未述及毒
      品交易之正確時間，伊於八十九年四月十二日下午三時許，返回高雄住處時，
      即見「阿洲」已指派「阿風」在伊住處等候，並隨即邀伊外出，將扣案安非他
      命交付代為轉售，伊取得安非他命後，即為臺北市調查處查獲，此期間根本無
      法向余政峰組長報備，但事後有向臺北市調查處林啟川調查員說明上情云云。
    二惟查：
      (一)證人即航空警察局高雄分局刑事組組長余政峰於八十九年六月十五日在原審
        訊問時結證：被告於八十九年二月三日在高雄小港機場安檢線上被查獲持有
        毒品，到案後主動願意配合「小林」、「阿不拉」兩個販毒集團消息，由屏
        東地檢署廖椿堅檢察官指揮偵辦，之後確有提供該二集團之消息，八十九年
        四月初某日，在小港機場曾向伊說有一位「阿不拉」集團的毒品仍繼續在銷
        售，但並沒有向伊提本案起訴書所載之事，大頭源、阿風等人伊完全沒有聽
        過，被告並沒有向伊報備本案，一般情形，線民如向渠等報備，渠等都會通
        知檢察官，由檢察官指揮偵辦；線民可以當面或電話報備，被告先前確有向
        伊提起「阿洲」，但伊等無法確認是何人，伊有向被告說如果阿洲與其聯絡
        ，要立刻報備，以便警方派人跟監確認人別，伊有留其個人的電話給被告，
        被告所述上開本案情形，應有機會向警方報備，但被告並沒有向伊提起此事
        等語明確（見原審卷第三十二頁至第三十三頁、第三十七頁）。
      (二)嗣經原審囑託臺灣高雄地方法院再次訊問該證人余政峰，據其於八十九年十
        月六日又證述：八十九年四月十一日下午伊有與被告見面，但是當天被告並
        沒有提供具體資料，只是約略提到當時該三大集團（指「小林」、「阿不拉
        」、「阿洲」等三販毒集團）沒有很重要的計畫及行動，當天伊與被告會面
        時間不會超過十分鐘，當天之後，被告就沒有與伊聯絡，伊也沒有急事，所
        以就沒有再與其聯絡，被告何時何案被捕，伊並不清楚；被告之前有提到永
        靖這個地點，但這地點在中部，而「阿洲集團」活動範圍在高雄，被告沒有
        提到「永靖」那集團與「阿洲集團」有何關係，當日被告有沒有向伊提到這
        個地點，伊已不記得，但如果被告有明確提到該「永靖集團」與「阿洲集團
        」有六十塊海洛因交易，伊等會積極佈線，但伊印象中沒有佈線，因為該日
        伊印象中被告並沒有提供具體事證及明確資料；被告當天被查獲過程伊不知
        道，伊印象中被告在十一日下午並沒有向伊提到「阿洲集團」要販毒之事，
        也沒有提到渠隔天十二日要回高雄的事，之前被告向伊提到「阿洲集團」有
        要販賣安非他命的事，伊便要被告提供「阿洲」人別、特徵、出沒地點，以
        便伊等監控，但被告直到被抓前，都沒有提供，只有提到「阿洲集團」要販
        毒的事，但依照伊判斷，如被告被查獲當天確實有要販運毒品，且有意願配
        合的話，被告應該有充裕時間與伊聯絡，因為之前伊等都用電話聯絡，所需
  時間並不多等語在卷（見原審卷，第一一四頁至第一一六頁）。
      (三)證人余政峰於本院調查中亦是認其於原審、高雄地院之供述（見本院九十年
        一月十七日筆錄）。
      (四)而證人即臺北市調查處調查員林啟川亦於八十九年六月十五日在原審中到庭
        結稱：被告於調查局制作筆錄時，有說渠是線民，伊問被告本案是否向合作
        的警方報備，被告說沒有，合作警方不知情；因被告的線民身分與本案無關
        故未記載於筆錄；當天伊等原跟監一著白色衣服之人，見他搭白色福特自用
        小客車至科博館附近咖啡廳與人談事情，約中午出來，在科博館附近與穿紅
        色衣服的人碰面，交給紅色衣服之人一張紙條，紅色衣服之人後來上被告的
        車，由被告開車來接他等語明確（見原審卷第三十四頁、第三十六頁至第三
        十七頁）。
      (五)上開二證人之證詞，核與被告於臺北市調查處調查時及檢察官初訊時供述情
        節互核相符，堪信為實在。
      (六)另據臺灣屏東地方法院檢察署函復原審略以：「甲○○係本署長期監控之販
        賣集團成員之一，惟許某於八十九年二月三日下午四時二十五分許，攜帶二
        級毒品甲基安非他命，自高雄擬搭乘華信二七六班機前往臺北，並於高雄機
        場國內安檢線為安檢人員查獲。經檢察官出面協調，甲○○同意擔任線民，
        協助查緝綽號『阿不拉』、『小林』等上手毒販。然許某於八十九年四月十
        一日所從事之販毒行為，事先並未經本署檢察官同意，且未向本署檢察官或
        專案小組之司法警察機關報備」等情，此有該署八十九年六月十三日八十九
        年度玲謙字第一二二七七號函在卷足考（見原審卷第二十五頁至第二十六頁
        ）。
      (七)且經原審向臺北市調查處調取訊問被告制作調查筆錄過程之錄影帶勘驗，發
        現該錄影帶及被告偵訊錄音帶內容結果為：臺北市調查處自八十九年四月十
        二日晚上六時四分迄九時五十三分止之訊問期間，均連續錄影，被告於九時
        四十八分在調查筆錄上簽名，九時五十三分在調查筆錄上蓋指印後訊畢；本
        案於八十九年四月十三日移送臺灣臺北地方法院檢察署偵訊及八十九年五月
        十二日偵訊時，均連續錄音，被告陳述與偵訊筆錄所載內容相符，此有原審
        所製作八十九年十一月三日勘驗筆錄在卷可稽（見原審卷第一二三頁）。
      (八)再查被告八十九年四月十二日接受臺北市調查處調查及同月十三日偵訊時，
        均供述八十九年四月十一日係「阿風」以電話與伊聯絡，「阿風」並於翌日
        伊返回高雄後，交付安非他命供伊販賣，從未提及「阿洲」之人；且於八十
        九年四月十三日檢察官訊問：「除了『阿風』以外，你還認識該集團何人？
        」被告供述：「我不清楚」；檢察官再訊問：「尚有何意見？」被告答稱：
        「沒有」，其於調查局及偵查初訊時，亦毫未提及本案係以線民身分持有扣
        案安非他命乙事。衡諸案發時之供述較少權衡利害得失，且不易受到其他影
        響，較之於其後翻異之詞，自較可信，故除非可證明其更異之詞與事實更為
        相符，或其初供係虛偽者，自不得任意捨棄初供不採。本案被告調查、偵訊
        時之自白既係本於自由意識下之陳述，且與前揭證人之證詞亦互核相符，堪
        認屬實，其嗣後改稱本案伊係因線民身分而持有扣案安非他命云云，顯不足
        採信。
      (九)至於原審依被告聲請函詢臺北市調查處查明是否查獲八十九年四月十二日搭
        乘被告自用小客車綽號「阿風」之人，據該處函覆：「甲○○持有之安非他
        命係透過『阿風』（當天穿著紅色上衣）仲介向黃山河（當天係穿著白色襯
        衫）之上手取得；黃山河已於五月間因持有安非他命遭查獲，目前案件繫屬
        屏東地檢署莊啟勝檢察官，許嫌所供當天穿著紅色衣服之『阿風』，本單位
        並未查獲等情」，有臺北市調查處八十九年七月十七日（八九）肆字第八九
        四二七二九號函在卷可稽（見原審卷第七十一頁）。經原審囑託臺灣屏東地
        方法院訊問證人黃山河關於當日毒品交易情形，該證人黃山河則證稱：其完
        全不知該事，亦不認識綽號「阿洲」、「阿風」之人及被告等語，此亦有八
        十九年八月一日臺灣屏東地方法院囑託訊問筆錄存卷可按（見原審卷，第七
        十八頁反面至第七十九頁），是證人黃山河之證詞尚不足為有利被告之認定
        。又檢調單位並未因被告供出上手而偵破其他毒品案件，亦有臺北市調查處
        八十九年十一月十五日（八九）肆字第八九四四四六六號函及臺灣屏東地方
        法院檢察署八十九年十一月十日屏檢玲儉八九偵三三○○字第二四一八○號
        函在卷可憑（見原審卷第一四四頁、第一五一頁），亦不足為被告有利認定
        之依據，均併此敘明。
、論罪科刑之理由及對於原判決的審查：
    一按安非他命係毒品危害防制條例第二條第二項第二款所規定之第二級毒品；本
      件被告遭查獲之第二級毒品安非他命，既係因受綽號「阿風」者之委託擬代為
      販賣而由該「阿風」交付給伊，即係因其他原因而持有，非以營利售賣意圖而
      販入，嗣雖圖利售賣，但既尚未著手於賣出行為，核其所為，應成立毒品危害
      防制條例第五條第二項之意圖販賣而持有第二級毒品罪。
    二公訴意旨雖以被告係涉嫌販賣第二級毒品安非他命，然按販賣毒品者，係指以
      營利為目的將毒品販入或賣出，有一於此，其犯罪即經完成。雖不以販入之後
      復行賣出為構成要件，但必須其意圖營利而販入或賣出毒品之事實，已經明確
      ，始足當之。如前所述，本件被告既非以營利意圖而販入毒品，自無成立販賣
      毒品之罪責。公訴意旨容有未洽。惟關於意圖營利而販入毒品者，其販入後復
      行賣出前之持有毒品行為，與意圖販賣而持有毒品之行為，二者基本犯罪事實
      相同，本院自得依刑事訴訟法第三百條之規定，於不妨害同一事實之範圍內，
      自由認定事實，變更檢察官所引應適用之法條，附此敘明。
    三原審認為被告甲○○罪證明確，因予論科，原非無見，惟查：
      (一)原審依憑被告於調查及檢察官偵訊中之供述，認定渠與「阿風」共同意圖營
        利而「販入」安非他命（見原判決理由第一段之(一)）。但被告於調查及檢察
        官偵訊中係供認，「阿風」主動與伊聯繫，有五公斤安非他命託伊販售，並
        於翌日將安非他命交付予伊，伊開車回到住處地下二樓停車場，即被調查員
        查獲，伊原來預定要在彰化地區販售各情，僅承認「阿風」託伊販賣安非他
        命而已，均未言及與「阿風」「共同販入」安非他命之情事，該「阿風」因
        年籍姓名不詳，又始終未曾到案應訊。是原審依據上述供詞，論斷上訴人於
        「調查時與偵查初訊時均供承意圖營利而販入安非他命無訛」一節（見原判
        決第四頁第十二、十三行），與卷證資料不符，顯有理由矛盾之違誤。
      (二)依原判決認定之事實，被告自「阿風」處取得安非他命後，駕車返回住處地
        下停車場，即被查獲等情，則被告尚無販出安非他命之行為，乃原判決理由
        （第九頁第十、十一行）竟謂被告與「阿風」間事前共謀，又分別分擔「販
        出」及購入安非他命之行為，顯有犯意聯絡及行為分擔，應以共同正犯論云
        云，自屬理由矛盾。
      (三)被告上訴意旨否認犯罪，指摘原判決不當，固非可採，惟原判決既有上述可
        議之處，即屬無可維持，應由本院將之撤銷並自判決。
    四爰審酌被告犯罪後飾詞諉責，未能坦承犯行，且為圖私利竟同意為他人販賣第
      二級毒品安非他命，以及其持有之安非他命數量雖龐大，惟於販出前即為警查
      獲之危害程度，暨其生活狀況、品行、智識程度、犯罪之動機、目的、手段等
      一切情狀，量處有期徒刑七年。
    五扣案之第二級毒品安非他命五包，合計淨重四千八百七十七公克，均應依毒品
      危害防制條例第十八條第一項前段之規定，宣告沒收銷燬之。
肆、公訴意旨另以：被告明知安非他命係毒品危害防制條例第二條所規定之第二級毒
    品，不得非法持有及販賣，竟於八十七年六、七月間，在彰化某地，販賣第二級
    毒品安非他命予姓名年籍不詳綽號「大頭源」之男子，每公斤賣四十五萬元，共
    販賣約五、六公斤，因認被告該行為亦涉有毒品危害防制條例第四條第二項之販
    賣第二級毒品罪嫌。經查：公訴人認被告涉有上開販賣毒品犯行，無非係以被告
    偵查中之自白為依據；惟被告於原審調查審理時供稱：我並沒有於八十七年六、
    七月間在彰化地區販賣，我向承辦檢察官供稱永靖鄉販賣安非他命之事不實在，
    因為我想要交保而為不實之供述等語（見原審卷，第一三二頁及第一六一頁）；
    而遍閱卷證亦無任何證據足資佐證被告偵查中之自白為真實，自不得以被告前後
    不一之自白，作為有罪判決之唯一依據，此部分不能證明被告犯罪，原應為無罪
    之諭知，惟公訴意旨認此部分與前開論罪科刑部分有裁判上一罪關係，爰不另為
    無罪之諭知，附此敘明。
伍、至於臺灣屏東地方法院檢察署八十九年偵字第八九七號移送併案意旨略以：被告
    甲○○於八十九年二月三日下午四時二十五分許，攜帶第二級毒品安非他命十一
    包，自高雄機場擬搭乘華信航空公司二七六班機前往臺北市，於高雄機場國內安
    檢線為安檢人員查獲，所為與前開有罪部分，有連續犯之裁判上一罪關係，因請
    併案審理等語。經查：被告關於前開犯行，或於遭警查獲後之八十九年二月三日
    ，在航空警察局高雄分局制作筆錄時供稱：扣案安非他命係受朋友「阿忠」以二
    萬元之佣金幫忙帶往臺北予「世子」等語（見航空警察局高雄分局航警高分三字
    第九三○號卷宗八十九年二月三日警訊筆錄）；或於翌日改稱：扣案安非他命係
    準備北上工作時供自己吸食，非販賣之用等語（見航空警察局高雄分局航警高分
    三字第九三○號卷宗八十九年二月四日警訊筆錄）；或於原審時另稱：當時伊因
    為欠「小林」販毒集團錢，受制於他們，由綽號「阿忠」的人交給伊安非他命，
    請伊帶到臺北交給一個叫「世子」之人，只是幫忙由高雄帶到臺北，並不是要販
    賣，也不是伊自己要吸食等語（見原審卷第五○頁）。依其所述，與前揭公訴人
    起訴經認有罪部分，難謂有何裁判上一罪關係，本院無從併案審理，應退由檢察
    官另行偵處。
據上論斷，應依刑事訴訟法第三百六十九條第一項前段、第三百六十四條、第二百九
十九條第一項前段、毒品危害防制條例第五條第二項、第十八條第一項前段，判決如
主文。
本案經檢察官何明楨到庭執行職務。
中      華      民      國    九十      年      六      月    二十九    日
                              臺灣高等法院刑事第二十庭
                                    審判長法  官  葉  麗  霞
                                          法  官  李  錦  樑
                                          法  官  余  來  炎
右正本證明與原本無異。
如不服本判決應於收受送達後十日內向本院提出上訴書狀，其未敘述上訴之理由者並
得於提起上訴後十日內向本院補提理由書（均須按他造當事人之人數附繕本）。
                                          書記官  黃  麗  玲
中      華      民      國    九十      年      七      月      二      日
附錄：本案論罪科刑法條全文
毒品危害防治條例第五條
意圖販賣而持有第一級毒品者，處無期徒刑或十年以上有期徒刑，得併科新臺幣七百
萬元以下罰金。
意圖販賣而持有第二級毒品者，處五年以上有期徒刑，得併科新臺幣五百萬元以下罰
金。
意圖販賣而持有第三級毒品者，處三年以上十年以下有期徒刑，得併科新臺幣三百萬
元以下罰金。
意圖販賣而持有專供製造或施用毒品之器具者，處五年以下有期徒刑，得併科新臺幣
一百萬元以下罰金。


司法院資訊處製作；財團法人民間司法改革基金會備份。
